【裁判字號】    92,易,230
【裁判日期】    920704
【裁判案由】    竊盜等
【裁判全文】
臺灣新竹地方法院刑事判決                          九十二年度易字第二三號
    公  訴  人  臺灣新竹地方法院檢察署檢察官
    被      告  癸○○
右列被告因竊盜等案件，經檢察官提起公訴（九十年度偵字第五九二五號），本院判
決如左：
    主  文
癸○○連續攜帶兇器竊盜，處有期徒刑壹年陸月。
扣案之一字起子、扳手各壹支均沒收之。
被訴妨害公務部分無罪。
    事  實
一、癸○○前於民國八十年間因違反麻醉藥品管理條例案件，經本院判處有期徒刑二
    年四月確定，於八十二年四月一日執行完畢，復於八十九年五月二十日因竊盜案
    件經本院判處有期徒刑四月確定（均不構成累犯），猶不知悔改，復意圖為自己
    不法之所有，並基於概括之犯意，自九十年九月十四日起，至同年十月七日止，
    先後五次行竊財物（行竊時間、地點、方式、所得財物、被害人姓名均詳如附表
    編號一至五所示），得手後均供己代步之用。嗣於九十年十月七日十九時三十分
    許，在新竹市○○路一○五○巷春湖大地社區第二警衛室前為警查獲，並扣得扳
    手二支、尖嘴鉗一支、平頭鉗二支、十字起子一支、六角扳手六支、臂力剪一支
    、固定鉗二支、活動扳手一支、輪胎扳手三支、一字起子二支及手電筒二支等物
    ，始悉上情。
二、案經新竹市警察局報請臺灣新竹地方法院檢察署檢察官偵查起訴。
    理  由
壹、有罪部分：
一、右開事實業據被告癸○○於警訊、偵查及本院審理中坦承不諱（偵卷第六頁至第
    七頁、第五三頁、第七六頁、本院卷第五三頁、第六四頁、第一五九頁），核與
    證人董倉文、戊○○、鄧雪娟、子○○、丙○○及辛○○於警訊及本院調查中證
    述相符，並有車輛竊盜、車牌失竊資料個別查詢報表－查詢車輛認可資料五紙、
    贓證物品認領保管收據三紙、汽機車失竊暨尋獲證明單五紙及照片二幀附卷可稽
    ，且有扳手、一字起字各乙支扣案可資佐證，足認被告自白應與事實相符，本件
    事證明確，被告犯行足以認定，應依法論科。
二、按刑法第三百二十一條第一項第三款之攜帶兇器竊盜罪，係以行為人攜帶兇器竊
    盜為其加重條件，此所謂兇器，其種類並無限制，凡客觀上足以對人之生命、身
  體、安全構成威脅，具有危險性之兇器均屬之，且祇須行竊時攜帶此種具有危險
    性之兇器為已足，並不以攜帶之初有行兇之意圖為必要，螺絲起子為足以殺傷人
    生命、身體之器械，顯為具有危險性之兇器（最高法院七十九年度臺上字第五二
    五三號判例意旨參照）。又扣案之一字起子及扳手均為金屬材質，且甚為銳利，
    足以為殺傷人之生命、身體之器械，為具有危險性之兇器，被告持以行竊，核其
    所為，係犯刑法第三百二十一條第一項第三款之加重竊盜罪，被告先後多次竊盜
    犯行，時間緊接，手法相同，且係犯基本構成要件相同之罪名，顯係基於概括犯
    意而為，應依連續犯之規定論以加重竊盜罪，並依法加重其刑。爰審酌被告於前
    案甫判決完畢後短期內即又開始竊盜，且於一個月之時間內連續竊盜五次，所竊
    物品數量頗鉅，所生危害非輕及犯後坦承犯行等一切情狀，量處如主文所示之刑
    。扣案一字起子及扳手各乙支均為被告所有，且供犯本罪所用之物，業據被告供
    承在卷（本院卷第六四頁），爰依刑法第三十八條第一項第二款之規定，予以沒
    收。至扣案之扳手一支、尖嘴鉗一支、平頭鉗二支、十字起子一支、六角扳手六
    支、臂力剪一支、固定鉗二支、活動扳手一支、輪胎扳手三支、一字起子一支及
    手電筒二支均非供本件犯罪所用之物，爰不另為沒收之諭知，併此敘明。
貳、無罪部分：
一、被告癸○○於九十年十月七日下午七時三十分許，駕駛竊得之車號ＥＴ—九二七
    八號自小客車搭載庚○○（另為不起訴處分），行經新竹市○○路一０五０巷春
    湖大地社區第二警衛室前，為警發現時，意圖逃逸，竟基於妨害公務之故意，駕
    駛該部自小客車衝撞警方所駕駛之車號三Ｈ—四八一三號及ＤＭ—八五二七號偵
    防車，使該二部偵防車之引擎蓋、水箱罩及煞車燈等部位受有毀損，旋經警合力
    制服，因認被告此部分係涉犯刑法第一百三十五條妨害公務罪嫌。
二、按犯罪事實應依證據認定之，無證據不得推定其犯罪事實。又不能證明被告犯罪
    者，應諭知無罪之判決，刑事訴訟法第一百五十四條、第三百零一條第一項分別
    定有明文。又事實之認定，應憑證據，如未能發現相當證據，或證據不足以證明
    ，自不能以推測或擬制之方法，為裁判基礎（最高法院四十年臺上字第八六號判
    例參照）。復按，認定被告有罪之事實，應憑證據，如未能發現相當之證據，或
    證據不足以證明，自不能以推測或擬制之方法，以為裁判之基礎；且認定事實所
    憑之證據，其為訴訟上之證明，須達於通常一般人均不致有懷疑，而得確信其為
    事實之程度者，始得據為有罪之認定，倘其證明尚未達到此一程度而有合理之懷
    疑存在時，尚難為有罪之認定基礎；另苟積極證據不足以為不利於被告事實之認
    定，即應為有利於被告之認定，更不必有何有利之證據，最高法院三十年上字第
    八一六號、四十年台上字第八六號、七十六年台上字第四九八六號判例分別揭有
    上旨，足資參酌。
三、訊據被告癸○○堅詞否認此部分犯行，辯稱略以：我當天偷完車子之後，庚○○
    打電話給我，我就去光復路找他，因為車上鑰匙都有，他也看不出來是贓車，他
    問我要去哪裡，我告訴他我要去跟人家換藥，我就去雨辰餐廳（在溫來賓館旁邊
    ）找「大胖文」說有沒有藥可以換，我知道他可能是五十四或是五十五年次，我
    們三人就到春湖大地門口，由我開車，助手座坐的是庚○○，「大胖文」坐在後
    方，一到之後，「大胖文」就衝出去，然後有一部車過來，用遠光大燈照我，我
    想可能是擋到人家的路，我就先倒車，發現後面又有一部車，我就往前開，我的
    車子被兩輛車夾住，然後有一個人下車來就開了五槍，我也不知道他們是不是警
    察，我沒有衝撞警車之意等語。
四、經查：
(一)、證人即新竹市警察局員警丁○○證稱：「贓車開過來之後我們的車子和它面對面
    ，贓車停下來之後，四八一三號車和我們一起包抄，我下車說我們是警察下車，
    他就倒退衝撞我們的車子，我們就對空示警，他還是往前衝撞八五二七號車，因
    為衝撞力很大，有點卡住，我們就開車門把他們帶下來，我們都是便衣，我們有
    閃燈，其他看不出我們的車子是警車」等語（本院卷第六三頁）。證人即新竹市
    警察局員警壬○○陳稱：「贓車停下來之後，我沒有看到有人下車，然後我們就
    攔車，八五二七號車先開到該車的前方，我們的車再跟在後面，丁○○下車說我
    們是警察要他們兩人下車，他們沒有下車，反而倒車結果撞到四八一三號車，然
    後又前進撞八五二七號車，然後我們五人就下車，對他們盤詰，車內有兩人，沒
    有人反抗，贓車倒車和往前撞我們車的時候，丁○○有開槍」等語（本院卷第六
    二頁）。證人即新竹市警察局員警乙○○則稱：「他看到我們的車子就先倒車衝
    撞四八一三號車，然後再往前撞八五二七號車，衝撞時，丁○○和壬○○有開槍
    ，然後我們就下車，因為我們兩部車已經夾住他們的車，他們也沒有辦法反抗，
他們兩人應該有掙脫，我們才下去押他們兩人，我們是五個人陸陸續續下車去押
    他們的」等語（本院卷第六一頁）。證人即新竹市警察局員警甲○○稱：「我們
    就前後包抄，我看到被告的車子先停下來，我在八五二七號車上，等他車子過來
    ，我就頂過去，四八一三號車則跟著贓車上來，我們當時聯絡，就決定要前後夾
    住他，我印象中，丁○○先下車，他說他是警察，因我當時開車，所以沒有下車
    ，被告就倒車，然後就撞到四八一三號車，然後他又往前開撞到八五二七號車」
    等語（本院卷第九七頁），可知員警係駕駛車牌號碼ＤＭ－八五二七號偵防車在
    前，而車牌號碼三Ｈ－四八一三號偵防車則在後，以兩面前後包夾之方式圍堵被
    告所駕駛之車牌號碼ＥＴ—九二七八號自小客車，而被告駕駛之前揭車輛曾經向
    後倒車及往前移動各乙次，倘被告係蓄意衝撞警用偵防車，則上開兩輛偵防車之
    車損情形應不致差距太大。
(二)、惟車牌號碼三Ｈ－四八一三號偵防車於九十年十一月六日送新竹市○○路九十五
    巷十八弄一號信發汽車保養場維修，維修項目為格柵、大燈座總成、引擎蓋烤漆
    、格柵烤漆、右前葉烤漆、前保桿烤漆、前保桿修理、冷排、充冷煤、全車配件
    拆裝鈑金＼前橫樑、引擎蓋鈑金、輪胎等十二項，維修金額總計新臺幣（下同）
    四萬五千五百元，有信發汽車保養場維修紀錄內容、車輛潤滑保養修護檢查實施
    紀錄表各乙份附卷可參（本院卷第一二七頁、第一二八頁），且證人己○○證稱
    ：「這部車子是我修的，車子送修來的時候，引擎蓋、水箱、保險桿、大燈及冷
    排等都有毀損，這部車我記得是保養廠去拉回來的，忘了去哪裡拉的，車子要硬
    開還是可以開，但是因為有撞擊受損不好開，而且晚上沒有大燈，水箱受損，溫
    度會升高，車子根本跑不遠，跑沒有幾公里，引擎就會縮缸，車子馬上就壞了，
    車子一受損就請我們去估價，估價的日期如估價單上所載，即九十年十一月六日
    ，我不知道車子如何撞壞，只是要我估價修理，引擎蓋整個凸起來，擠到水箱，
    一定會縮缸，保險桿也整個斷掉了」等語（本院卷第一四八頁），則依證人己○○所稱該車係受損後立刻估價，且係由保養廠至車子受損地點將之拖回，足認車
    牌號碼三Ｈ－四八一三號偵防車之車損相當嚴重，且受損後幾乎無法正常使用，
    遑論執行公務，而該車之估價日期既為九十年十一月六日，可知車牌號碼三Ｈ－
    四八一三號偵防車車損送修保養係因九十年十一月六日許不詳事故所導致，然本
    案發生之時點係九十年十月七日，兩者時日相距月餘，足認車牌號碼三Ｈ－四八
    一三號偵防車於九十年十一月六日送修顯非肇因於被告之衝撞，參以車牌號碼Ｄ
    Ｍ－八五二七號偵防車於事發後並未送修，有本院九十二年五月二十七日公務電
    話紀錄乙份在卷可稽（本院卷第一四三頁），且新竹市警察局亦函稱：「本局刑
    警隊當時未將受損之警用偵防車三Ｈ－四八一三拍照存證」，有該局九十二年五
    月一日竹市警刑五字第○九二○○二七四八一號函在卷可憑（本院卷第一二六頁
    ），堪認並無任何物證可資佐證本案執行公務用之偵防車係遭到被告所駕駛之車
    牌號碼ＥＴ—九二七八號自小客車故意衝撞而受損。
(三)、又證人甲○○稱：「我們盤查時會亮警示燈，當天我們是去埋伏，所以沒有亮警
    示燈」等語（本院卷第九六頁）。而證人即新竹市警察局員警鄭程嘉則稱：「我
    們當天開的車子看不出是警車，但是我們有放置警示燈，被告好像是先停車，甲○○那一部車對著他，他因為要倒車就撞到我的車，撞擊之後，他車子就不能動
    ，我們就上前逮捕，車上只有兩個人，他們撞到我們的時候，丁○○有對空鳴槍
    示警，他們兩人沒有反抗，我們是三個人下去逮捕他們，開車的都沒有下車」等
    語（本院卷第六十頁），足認僅由外觀係無法判斷前揭偵防車係屬警用車，是在
    員警未表明身分前，被告無從知悉係警察正在執行公務，惟突然發現正面有不明
    車輛靠近，則其倒車避免碰撞應屬一般人之正常反應，然於倒車之際不意碰撞他
    車，立刻將車再往前開亦屬人之常情，衡此，被告縱有開車前後撞擊警用偵防車
    之行為，惟此顯係不意之結果，要難認被告有撞擊警車之故意，是無法據此推認
    被告即有利用撞擊警車以達脫逃之圖，故被告既非故意為之，即未能指其有對執
    勤警員施以強暴之故意，參以，倘被告確有妨害公務之犯行，何以事發當時新竹
    市警察局九十年十月八日竹市警刑五字第七八二○號刑事案件移送書未就此妨害
    公務部分犯行移送，實堪置疑，是本案尚未達於通常一般之人均不致有所懷疑，
    得確信其為真實之程度，而有合理性懷疑之存在，本院無從形成有罪之確信。此
    外，復查無其他積極證據，足證被告確有何妨害公務犯行，既不能證明其犯罪，
    自應依法為被告無罪之諭知。
參、據上論斷，應依刑事訴訟法第二百九十九條第一項前段、第三百零一條第一項，
    刑法第五十六條、第三百二十一條第一項第三款、第三十八條第一項第二款，判
    決如主文。
本案經檢察官鍾曉亞到庭執行職務。
中      華      民      國    九十二    年      七      月      四      日
                                臺灣新竹地方法院刑事第二庭
                                    審判長法  官   王銘勇
                                          法  官   楊惠芬
                                          法  官   楊數盈
右正本證明與原本無異。
如不服本判決，應於判決送達後十日內向本院提出上訴狀( 應附繕本 )。
                                          書記官   沈藝珠
中      華      民      國    九十二    年      七      月      四      日
附錄本判決論罪科刑法條：
刑法第三百二十一條
犯竊盜罪而有左列情形之一者，處六月以上五年以下有期徒刑：
一  於夜間侵入住宅或有人居住之建築物、船艦，或隱匿其內而犯之者。
二  毀越門扇、牆垣或其他安全設備而犯之者。
三  攜帶兇器而犯之者。
四  結夥三人以上而犯之者。
五  乘火災、水災或其他災害之際而犯之者。
六  在車站或埠頭而犯之者。
前項之未遂罰之。
附表：
 ┌──┬─────┬───────┬────────┬────┬─────┐
 │編號│時      間│地          點│所   得  財   物│被 害 人│備      註│
 ├──┼─────┼───────┼────────┼────┼─────┤
 │一  │九十年九月│新竹市○○路四│車號ＷＶ－七九七│董倉文  │一字起子及│
 │    │十四日上午│段二九六號前  │八號自小客車（以│        │扳手均扣案│
 │    │九時三十分│              │一字起子及扳手把│        │          │
 │    │許        │              │鎖撬開之方式竊盜│        │          │
 │    │          │              │）              │        │          │
 ├──┼─────┼───────┼────────┼────┼─────┤
 │二  │九十年九月│新竹市○○路與│車號ＪＱ－三五五│戊○○  │一字起子及│
 │    │二十二日晚│綠水街口      │五號自小客車（以│        │扳手均扣案│
 │    │間十一時許│              │一字起子及扳手把│        │          │
 │    │          │              │鎖撬開之方式竊盜│        │          │
 │    │          │              │）              │        │          │
 ├──┼─────┼───────┼────────┼────┼─────┤
 │三  │九十年九月│新竹市○○街四│車號ＴＵ－二八五│子○○  │一字起子及│
 │    │二十七日下│十九號圍牆內  │二號自小客車（以│        │扳手均扣案│
 │    │午七時五十│              │一字起子及扳手把│        │          │
 │    │分許      │              │鎖撬開之方式竊盜│        │          │
 │    │          │              │）              │        │          │
 ├──┼─────┼───────┼────────┼────┼─────┤
 │四  │九十年九月│新竹市○○路三│車號ＪＧ－九七一│丙○○  │一字起子及│
 │    │二十七日晚│段七七巷口    │一號自小客車（以│        │扳手均扣案│
 │    │間九時許  │              │一字起子及扳手把│        │          │
 │    │          │              │鎖撬開之方式竊車│        │          │
 │    │          │              │）              │        │          │
 ├──┼─────┼───────┼────────┼────┼─────┤
 │五  │九十年十月│桃園縣中壢市環│車號ＥＴ－九二七│辛○○  │一字起子及│
 │    │七日下午五│西路六二號前  │八號自小客車（以│        │扳手均扣案│
 │    │時許      │              │一字起子及扳手把│        │          │
 │    │          │              │鎖撬開之方式竊盜│        │          │
 │    │          │              │）              │        │          │
 └──┴─────┴───────┴────────┴────┴─────┘


司法院資訊處製作；財團法人民間司法改革基金會備份。
